【裁判字號】    97,聲再,114
【裁判日期】    970703
【裁判案由】    誣告等
【裁判全文】
臺灣高等法院刑事裁定                 97年度聲再字第114號
再審聲請人
即受判決人  乙○○
上列聲請人因誣告等案件，對於本院93年度上訴字第2374號，中
華民國93年10月28日第二審確定判決（原審案號：臺灣臺北地方
法院92年度訴字第328號，起訴案號：臺灣臺北地方法院檢察署9
1年度偵字第7895號），聲請再審，本院裁定如下：
    主  文
再審之聲請駁回。
    理  由
一、聲請再審意旨略以聲請人因誣告及詐欺案件遭本院93年度上
    訴字第2374號判處罪刑確定，該判決認聲請人犯罪，係根據
    係爭汽車失竊且汽車保險公司富邦保險公司及告訴人秦鴻利
    所提出之車輛遺失證明、尋獲電腦通知單等為證據，然聲請
    人於臺北市立醫院任職期間，為了透過全乘基金會（秦鴻利
    為秘長）購買臺北縣三重市佑民醫院作為經營，故於告訴人
    泰鴻利在開設秦記古玩行期間，不斷向聲請人索取金錢，聲
    請人自89年起除匯款給秦鴻利外，還開立支票給與秦鴻利，
    後來佑民醫院因雙方價格談不攏，故取消買賣，但秦鴻利一
    直不願意將所收之款項退還予聲請人，聲請人遂向臺灣臺北
    地方法院民事庭提出告訴，並取得對秦鴻利之債權憑證及支
    付命令確定證明書，足證秦鴻利積欠聲請人數百萬元。至於
    係爭車輛，本為聲請人所購買，秦鴻利卻因自己經營古玩行
    ，為了載貨方便，向聲請人借去使用，聲請人欲取回該車，
    卻一直找不到秦鴻利及該車，但是雙方的債權債務關係已確
    定，係爭車輛所有權屬於聲請人，聲請人當無誣告、詐欺之
    犯行，爰依刑事訴訟法第420條第1項第6款之規定，請准予
    開始再審等。
二、按刑事訴訟法第420條第1項第6款所謂發見之新證據，係指
    事實審法院於判決前因未經發現，不及調查斟酌，至其後始
    行發現者而言，若判決前已經當事人提出或聲請調查之證據
    ，經原法院捨棄不採者，即非該條款所謂發見之新證據，不
    得據為聲請再審之原因。又該條款所稱之確實新證據，亦係
    指該項證據之本體在客觀上可認為真實，不須經調查，即足
    以動搖原判決，使受判決人受有利之裁判者而言，如果證據
    之真偽尚待調查，即與確實證據之意義不符，自不能據為再
    審之理由，最高法院85年度台抗字第341號裁定著有明文，
    再所謂「發現確實新證據」，必該證據係於判決確定前因未
    經發現不及調查斟酌，至其後始行發現者而言，倘其證據成
    立在判決確定後或於判決確定前為聲請人所明知，即非所謂
    發現之新證據，最高法院84年度台抗字第145號裁定亦著有
    明文。本件聲請人提出之臺灣臺北地方法院債權憑證證據，
    為判決前已經當事人提出而經原法院捨棄不採，有前揭之確
    定判決在卷可稽，揆諸前揭最高法院裁定之要旨，即與確實
    證據之意義不符，自不能據為再審之理由，且前揭確定判決
    亦已載明聲請人之本案事實，業據告訴人秦鴻利於警詢及檢
    察官訊問時指訴綦詳，證人即富邦南港公司承辦本件保險理
    賠人員楊逸品亦證稱伊係於被告前來公司申報車輛失竊而認
    識，系爭車輛在伊公司有投保竊盜險，被告攜帶警局失竊證
    明單，到公司櫃台表示車輛失竊要辦理賠，被告並未提到秦
    鴻利其人，伊不知道系爭車輛由何人使用，當時有調汽車之
    維修紀錄，車子曾全車做過板金，被告表示不知道有板金一
    事，向伊表示可能是伊太太開去修理，因車子有設定動產擔
    保，被告要求賠償給貸款公司，有差額被告自己願跟貸款公
    司處理，伊所辦理之保險金是匯給貸款公司等語，此外，並
    有汽車新領牌照登記書、新車訂購合約書、汽車行車執照、
    車輛協尋及查獲資料、汽車竊盜險理賠相關資料在卷可稽。
    另參諸證人即臺北市政府警察局保安警察大隊第五中隊警員
    廖純德於偵查中證稱系爭車輛尋獲後，被告前來製作筆錄，
    報案紀錄筆錄係依乙○○所言為之，被告還自己簽名，只有
    說車子丟了，並沒說報協尋，而是失竊等語，堪認被告在無
    任何跡象顯示系爭汽車失竊之情形下，僅因告訴人負債累累
    ，避不見面，即故意虛構系爭車輛失竊之事實，於九十年十
    二月二十六日十三時許以報警尋車之方式，間接迫使告訴人
    出面處理債務，所為已構成誣告行為；被告明知系爭汽車並
    未失竊，竟向富邦公司陳稱於九十年十二月二十六日十一時
    發現系爭汽車失竊，並未提及與告訴人有債務糾紛之事，業
    經證人王吟華於偵查中證稱屬實，且被告亦已領得保險金五
    十五萬六千九百二十元，有富邦公司汽車險賠款暨電匯同意
    書影本一份附卷可證，另參以證人楊逸品之前開證言，堪認
    被告意圖為自己不法之所有，向富邦公司詐稱系爭汽車失竊
    ，使富邦公司因而陷於錯誤，而交付保險金予被告；被告確
    有誣告、詐欺之犯行，業如前述，被告辯護人雖提出其與告
    訴人之還款協議書、民事判決暨確定證明書、借款合約書、
    支票、支付命令暨確定證明書等資料，要係被告與告訴人間
    之債權債務問題；另辯護人提出之被告與保險公司之和解書
    ，乃被告行為後之態度問題，均核與被告之犯罪成立與否無
    關；至於辯護人另提出之不起訴處分與甲○署發回續查通知
    書，亦非本件犯行之前提要件，本院對於犯罪事實之認定，
    不受其拘束，均不足作為有利被告認定之依據。辯護人所為
    上開請求本院調查事項，本院認為與本件被告犯罪之認定並
    無直接關連，自無再予查證之必要。綜上所述，被告前開所
    辯，均係事後卸責之詞，不足採信。本件事證明確，被告犯
    行洵堪認定等，原確定判決已詳為論述，聲請人就本件並未
    提出確實之新證據，是揆諸上述最高法院之裁定要旨，本件
    聲請人聲請再審為無理由，應予駁回。
三、依刑事訴訟法第434條第1項裁定如主文。
中    華    民    國    97    年    7     月    3     日
                  刑事第九庭  審判長法  官 陳貽男
                                    法  官 周盈文
                                    法  官 許宗和
以上正本證明與原本無異。
不得抗告。
                                    書記官 林淑貞
中    華    民    國    97    年    7    月     4     日


司法院資訊處製作；財團法人民間司法改革基金會備份。
